---
title: "Creación, selección y acoplamiento de diversas variables"
output: pdf_document
author: "Joel Alejandro Zavala Prieto"
toc: true
---

\newpage

# Informacion de contacto

mail: alejandro.zavala1001@gmail.com

Facebook: https://www.facebook.com/AlejandroZavala1001

```{r, echo = FALSE, fig.height= 4.0, fig.width = 5.5, fig.align="center"}
library(knitr)
library(lmtest)
library(sandwich)
library(ggplot2)


```

\newpage

# Descripción del análisis


El siguiente análisis consiste en interactuar con el entorno y lógica de diversas funciones en R.
Se simulara un dataframe con diversas variables para el análisis y descripción del mismo

Viendo las primeras 20 observaciones del dataframe

```{r, echo = FALSE, fig.height= 4.0, fig.width = 5.5, fig.align="center"}
set.seed(8)
cantidad_datos <- 10000
edad <- sample(10:35, size = cantidad_datos, replace = TRUE)
sexo <- sample(c("Masculino","Femenino"), size = cantidad_datos, replace = TRUE)
ingresos <- sample(100:10000, size = cantidad_datos, replace = TRUE)
raza <- sample(c("blanco","negro","moreno"), size = cantidad_datos, replace = TRUE)
auto <- sample(c("Si","No"), size = cantidad_datos, replace = TRUE)
casa <- sample(c("Si","No"), size = cantidad_datos, replace = TRUE)
datos_ingresos <- data.frame(edad,sexo,ingresos,raza,auto,casa)
kable(head(datos_ingresos,20),format="markdown",row.names=TRUE)
```


Viendo las ultimas 20 observaciones del dataframe

```{r, echo = FALSE, fig.height= 4.0, fig.width = 5.5, fig.align="center"}
kable(tail(datos_ingresos,20),format="markdown",row.names=TRUE)
```

Viendo el nombre de columna del dataframe

```{r, echo = FALSE, fig.height= 4.0, fig.width = 5.5, fig.align="center"}
names(datos_ingresos)
```

Donde:

1. Edad: representa la edad del individuo 
2. Sexo: representa el sexo del individuo
3. Ingresos: Ingresos mensuales del individuo mensual
4. Raza: raza del individuo
5. Auto: si el individuo tiene auto propio
6. casa: si el individuo tiene casa propio

# Factores


Para conocer la estructura del dataframe, usamos la función **str**

```{r, echo = TRUE, fig.height= 4.0, fig.width = 5.5, fig.align="center"}
str(datos_ingresos) 
```

# Selección de variables

Si deseamos mostrar las primeras 10 filas de nuestro dataframe

```{r, echo = FALSE, fig.height= 4.0, fig.width = 5.5, fig.align="center"}
kable(datos_ingresos[1:10,])
```

\newpage

Si deseamos ver las primeras 10 observaciones (renglones) de las primeras 2 columnas

```{r, echo = FALSE, fig.height= 4.0, fig.width = 5.5, fig.align="center"}
kable(datos_ingresos[1:10,1:2],format="markdown",row.names=TRUE)
```

Si deseamos ver los elementos únicos de una columna, tomando la de sexo

```{r, echo = FALSE, fig.height= 4.0, fig.width = 5.5, fig.align="center"}
unique_sex <- unique(datos_ingresos["sexo"]);kable(unique_sex)
femenino <- unique_sex[2,]
```

Si deseamos filtrar nuestro dataframe por individuos que sean del sexo "Femenino". Mostraremos las primeras 15 observaciones

```{r, echo = FALSE, fig.height= 4.0, fig.width = 5.5, fig.align="center"}
data_femenino <- datos_ingresos[datos_ingresos["sexo"]=="Femenino",]
kable(data_femenino[1:15,],format="markdown",row.names=TRUE)
```

\newpage

Si queremos extraer a todos los individuos de sexo "Masculino" y que sean de raza "Moreno". Mostrando las primeras 10 observaciones

```{r, echo = FALSE, fig.height= 4.0, fig.width = 5.5, fig.align="center"}
data_masculino_moreno <- datos_ingresos[datos_ingresos["sexo"]== "Masculino" & datos_ingresos["raza"]=="moreno",]
kable(data_masculino_moreno[1:10,],format="markdown",row.names=TRUE)
```

Si deseamos filtrar por individuos de sexo femenino y con ingresos mayores iguales a 1000 dolares. Mostrando las primeras 10 observaciones

```{r, echo = FALSE, fig.height= 4.0, fig.width = 5.5, fig.align="center"}
data_femenino_1000 <- datos_ingresos[datos_ingresos["sexo"]== "Femenino" & datos_ingresos["ingresos"]>=1000,]

kable(data_femenino_1000[1:10,],format="markdown",row.names=TRUE)
```

# Agregando nuevas variables

Si al dataframe inicial queremos convertir la cantidad a pesos mexicanos. Listando las primeras 10 observaciones

```{r, echo = FALSE, fig.height= 4.0, fig.width = 5.5, fig.align="center"}
datos_ingresos["ingresos_MXN"] <- datos_ingresos["ingresos"]*20

kable(datos_ingresos[1:10,],format="markdown",row.names=TRUE)
```

\newpage

# Distribuciones de los datos

Veamos la distribucion de los ingresos de todo nuetro dataframe

```{r, echo = FALSE, fig.height= 4.0, fig.width = 5.5, fig.align="center"}
hist_ingresos <- ggplot(datos_ingresos, aes(x=ingresos)) + geom_histogram(col='black',
                                                                fill='darkgreen',
                                                                bins = 30) + xlab("Ingresos mensuales") + ylab("Frecuencia") + ggtitle('Ingresos mensuales de todos los individuos');hist_ingresos
```


