---
title: "Análisis al dataframe arbuthnot"
author: "Alejandro Zavala"
date: "2023-08-09"
output: 
  pdf_document: 
    toc: yes
editor_options: 
  chunk_output_type: console
---


```{r setup, include=TRUE, fig.height= 4.0, fig.width = 5.5, fig.align="center",warning=FALSE,attr.message=FALSE}
# Clear environment
rm(list = ls())
# Call libraries
library("knitr")
library("ggplot2")
library("statsr")
library("tidyverse")
```

\newpage

# Descripción del análisis

Se hara un pequeño analisis a la tabla "arbuthnot" proveniente de la libreria **statsr**.
Este dataframe contiene la cantidad de niños y niñas nacidos en Londres de 1629 a 1710

```{r, include=TRUE, fig.height= 4.0, fig.width = 5.5, fig.align="center"}
data(arbuthnot) # Load dataframa
kable(head(arbuthnot)) # Show few records
```

# Explorando el dataframe

Describir dimensiones del dataframe

```{r, include=TRUE, fig.height= 4.0, fig.width = 5.5, fig.align="center"}
dim(arbuthnot) # Dimension of an object in R
dim(arbuthnot)[1] # Total records of dataframe
dim(arbuthnot)[2] # Total fields of dataframe
```

Donde el primer elemento denota la cantidad de registros totales y el segundo denota la cantidad de campos que contiene

Otra función interesante, es names que permite ver las variables del dataframe

```{r, include=TRUE, fig.height= 4.0, fig.width = 5.5, fig.align="center"}
names(arbuthnot)
```

\newpage

# Visualización de los datos

Veamos ahora un diagrama de dispersion de la cantidad de niñas nacidas en Londres de 1629 a 1710

```{r, include=TRUE, fig.height= 4.0, fig.width = 5.5, fig.align="center"}
ggplot(data = arbuthnot, aes(x = year, y = girls)) +
  geom_point() +
  xlab("Año") +
  ylab("Cantidad de nacidas") +
  ggtitle("Cantidad de niñas nacidas en Londres de 1629 a 1710")
```

Construyamos un gráfico donde se muestre la cantidad total de niños y niñas nacidas en Londres de 1629 a 1710

```{r, include=TRUE, fig.height= 4.0, fig.width = 5.5, fig.align="center",warning=FALSE}
arbuthnot$total <- arbuthnot$boys + arbuthnot$girls

ggplot(data = arbuthnot, aes(x = year, y = total)) +
  geom_line(size=1,color="darkgreen") +
  geom_point() +
  xlab("Año") +
  ylab("Cantidad de nacidos en total") +
  ggtitle("Cantidad de recién nacidos en Londres de 1629 a 1710")
```

# Agregando nuevas variables

Veamos si hay mas niños o niñas por años, creando una variable que sea verdadera cuando haya mas niños que niña en cada año

```{r}
arbuthnot$more_boys <- arbuthnot$boys > arbuthnot$girls
kable(head(arbuthnot))

agg_boys_girls <- arbuthnot %>% group_by(more_boys) %>% summarise(total_count=n())
kable(agg_boys_girls) # Similar in SQL select more_boys from arbuthnot group by more_boys
```