---
title: "Exploración de dataframes con R"
output: 
  pdf_document: 
    toc: yes
author: "Alejandro Zavala"
toc: true
editor_options: 
  chunk_output_type: console
---

```{r, echo = FALSE, fig.height= 4.0, fig.width = 5.5, fig.align="center", warning=FALSE}
library(knitr)
library(ggplot2)
```

\newpage

# Descripción del análisis

El siguiente análisis consiste en interactuar con el entorno y lógica de diversas funciones en R. Se simulara un dataframe con diversas variables para el análisis exploratorio.

Viendo las primeras 20 observaciones del dataframe

```{r, echo = TRUE, fig.height= 4.0, fig.width = 5.5, fig.align="center"}
set.seed(8) # Semilla para replicar script

cantidad_datos <- 10000

edad <- sample(10:45, size = cantidad_datos, replace = TRUE)
sexo <- sample(c("Masculino","Femenino"), size = cantidad_datos, replace = TRUE)
ingresos <- ifelse(sexo == "Femenino", runif(cantidad_datos,6000,12000), rnorm(cantidad_datos,22000,3500))
tono_piel <- sample(c("Blanco","Negro","Moreno"), size = cantidad_datos, replace = TRUE)
auto <- sample(c("Si","No"), size = cantidad_datos, replace = TRUE)
casa <- sample(c("Si","No"), size = cantidad_datos, replace = TRUE)
licenciatura <- sample(c("Si","No", "Se desconoce"), size = cantidad_datos, replace = TRUE)

datos_ingresos <- data.frame(edad,sexo,ingresos,licenciatura,tono_piel,auto,casa)
kable(head(datos_ingresos,20),format="markdown",row.names=TRUE)
```

\newpage

Viendo las ultimas 20 observaciones del dataframe

```{r, echo = TRUE, fig.height= 4.0, fig.width = 5.5, fig.align="center"}
kable(tail(datos_ingresos,20),format="markdown",row.names=TRUE)
```

Viendo el nombre de columna del dataframe

```{r, echo = TRUE, fig.height= 4.0, fig.width = 5.5, fig.align="center"}
names(datos_ingresos)
```

Donde:

1. edad: representa la edad del individuo
2. Sexo: representa el sexo del individuo
3. ingresos: Ingresos mensuales del individuo mensual (en moneda mexicana)
4. licenciatura: si el individuo cuenta con licenciatura
5. tono_piel: raza del individuo
6. auto: si el individuo tiene auto propio
7. casa: si el individuo tiene casa propio

\newpage

# Explorando el dataframe

Para conocer la estructura del dataframe, usamos la función **str**

```{r, echo = TRUE, fig.height= 4.0, fig.width = 5.5, fig.align="center"}
str(datos_ingresos) 
```

# Selección de variables

Si deseamos mostrar las primeras 10 filas de nuestro dataframe

```{r, echo = TRUE, fig.height= 4.0, fig.width = 5.5, fig.align="center"}
kable(datos_ingresos[1:10,])
```

\newpage

Si deseamos ver las primeras 10 observaciones (renglones) de las primeras 2 columnas

```{r, echo = TRUE, fig.height= 4.0, fig.width = 5.5, fig.align="center"}
kable(datos_ingresos[1:10,1:2],format="markdown",row.names=TRUE)
```

Si deseamos ver los elementos únicos de una columna, tomando la de sexo

```{r, echo = TRUE, fig.height= 4.0, fig.width = 5.5, fig.align="center"}
unique_sex <- unique(datos_ingresos["sexo"]);kable(unique_sex)
```

Si deseamos filtrar nuestro dataframe por individuos que sean del sexo "Femenino". Mostraremos las primeras 15 observaciones

```{r, echo = TRUE, fig.height= 4.0, fig.width = 5.5, fig.align="center"}
data_femenino <- datos_ingresos[datos_ingresos["sexo"]=="Femenino",]
kable(data_femenino[1:15,],format="markdown",row.names=TRUE)
```

\newpage

Si queremos extraer a todos los individuos de sexo "Masculino" y que sean de tono de piel "moreno". Mostrando las primeras 10 observaciones

```{r, echo = TRUE, fig.height= 4.0, fig.width = 5.5, fig.align="center"}
data_masculino_moreno <- datos_ingresos[datos_ingresos["sexo"]== "Masculino" & datos_ingresos["tono_piel"]=="Moreno",]
kable(data_masculino_moreno[1:10,],format="markdown",row.names=TRUE)
```

Si deseamos filtrar por individuos de sexo femenino y con ingresos mayores iguales a 1000 dolares. Mostrando las primeras 10 observaciones

```{r, echo = TRUE, fig.height= 4.0, fig.width = 5.5, fig.align="center"}
data_femenino_1000 <- datos_ingresos[datos_ingresos["sexo"]== "Femenino" & datos_ingresos["ingresos"]>=1000,]

kable(data_femenino_1000[1:10,],format="markdown",row.names=TRUE)
```

\newpage

# Agregando nuevas variables

Si al dataframe inicial queremos convertir la cantidad a dólares americanos (considerando este a un intercambio de 1 dólar a 20 pesos mexicanos). Listando las primeras 10 observaciones

```{r, echo = TRUE, fig.height= 4.0, fig.width = 5.5, fig.align="center"}
datos_ingresos["ingresos_us"] <- datos_ingresos["ingresos"]/20

kable(datos_ingresos[1:10,],format="markdown",row.names=TRUE)
```

\newpage

# Distribuciones de los datos

Veamos la distribución de los ingresos por sexo con un histograma y en un diagrama de caja

```{r, echo = TRUE, fig.height= 3.2, fig.width = 5.5, fig.align="center"}
hist_ingresos_sex <- ggplot( datos_ingresos,aes(x=ingresos, fill=sexo)) +
  geom_histogram(bins=30)
boxplot_ingresos_sexo <- ggplot( datos_ingresos,aes(y=ingresos, x = sexo)) +
  geom_boxplot()
hist_ingresos_sex
boxplot_ingresos_sexo
```

