---
title: "Week1-present_df-Intro"
author: "Alejandro Zavala"
date: "2023-08-09"
output: pdf_document
editor_options: 
  chunk_output_type: console
---


```{r setup, include=FALSE}
# Clear environment
rm(list = ls())
# Call libraries
library("ggplot2")
library("statsr")
library("tidyverse")
```

Se hara un pequeño analisis a la tabla "present" proveniente de la libreria **statsr**.
Este dataframe contiene la cantidad de niños y niñas nacidos en Estados Unidos de América de 1940 a 2013

```{r}
data(present) # Load dataframa
head(present,n=10) # Show few records
```

Creemos dos variables, una de ellas para tener el numero total de recién nacidos y la proporción de niños respecto a la misma, asimismo hagamos un grafico que ilustre la tendencia de la serie (si es que tiene)

```{r}
# type your code for Question 5 here, and Knit
present$total <- present$boys + present$girls # Total by year
present$prop_boys <- present$boys/present$total # Proportion de boys borned in every year


ggplot(data = present, aes(x = year, y = prop_boys)) +
  geom_line(size=1,color="darkred") +
  geom_point(color="red") +
  xlab("Año") +
  ylab("Cantidad de nacidos") +
  ggtitle("Proporción de niños nacidos entre 1940 a 2013")
```

Veamos si nacen mas niños que niñas por año, **True** si se cumple y **False** caso contrario

```{r}
present$more_boys <- present$boys > present$girls

ggplot(data = present, aes(x = year, y = more_boys)) +
  geom_point(size = 2) +
  xlab("Año") +
  ylab("Comparación niños vs niñas") +
  ggtitle("Comparación de niños y niñas por año")
```

Como se observa en el grafico, en todos los años la cantidad de niños nacidos fue mayor que la de niñas


Adicional veamos con un ejemplo si hubiera otra variable
```{r}
# type your code for Question 6 here, and Knit
catg <- c(TRUE,FALSE,TRUE,TRUE,TRUE,FALSE)
year <- c(1, 2, 3, 4, 5,6)

df <- data.frame(year, catg)


ggplot(data = df, aes(x = year, y = catg)) +
  geom_point(size=2)

```

Calculemos ahora la proporción de niño a niña cada año y guardemos estos valores en una variable llamada prop_boy_girl en el conjunto de datos actual. Trace estos valores a lo largo del tiempo para asi analizar su tendencia

```{r}
present$prop_boy_girl <- present$boys/present$girls

ggplot(present, aes(x=year,y=prop_boy_girl)) + 
  geom_line(size = 1,color="darkblue") + 
  geom_point(color="darkcyan") +
  xlab("Año") +
  ylab("Proporción (%)") +
  ggtitle("Proporción de niños sobre niñas por año")
```

Como podemos observar hay una tendencia a la baja, salvo en el intervalo de 1960 a 1970 donde hubo un incremento

Ahora encontremos en que año se presento el maximo numero de nacimientos registrado

```{r}
df_max_yr <- present[present$total == max(present$total),]
df_max_yr
```

Gráficamente

```{r}

ggplot(present, aes(x=year,y=total)) + 
  geom_line(size = 1,color="darkblue") + 
  geom_point(color="darkcyan") +
  geom_vline(xintercept = df_max_yr$year) +
  geom_hline(yintercept = df_max_yr$total) +
  xlab("Año") +
  ylab("Total de nacidos") +
  ggtitle("Niños nacidos en total de 1940 a 2013")
```
